行　政　法　院　判　決　　　　　　　　　　　　　八十七年度判字第一七七七號
　　原　　　告　乙○○
　　　　　　　　　　　　　指定.
　　　　　　　　　　　　　　　.
　　　被　　　告　經濟部中央標準局
右當事人間因新式樣專利申請事件，原告不服行政院中華民國八十七年三月七日台八
七訴字第○九六三三號再訴願決定，提起行政訴訟，本院判決如左︰
　　主  文
原告之訴駁回。
　　事  實
緣原告於民國八十五年五月三十日以「晶片電阻、電容之包裝捲輪」之形狀，向被告
申請新式樣專利。案經編為第00000000號審查、再審查，不予專利，發給八
十六年八月十一日台專（壹）○三○二四字第一三一七二一號專利再審查審定書。
原告不服，提起訴願、再訴願，均遭決定駁回，遂提起行政訴訟，茲摘兩造訴辯意
旨於次：
原告起訴意旨略謂︰一、被告認為原告之創作相較於引證公開雜誌所載物品之造形，
乃係為熟習該項技術者就既有同類物品形狀而易於思及之創作，且未見明顯創新之造
形變化特徵，難謂具有創作性，有欠公允。二、經查被告所提供之引證產品的外形係
偏上方有兩弧邊三角形，中央為長方形，而下方兩側則為偏向外側之兩弧邊三角形，
是以其中間與下方形成Ｔ形面，整體觀之較為呆板；而反觀本案造型係由上下且左右
對稱之四個接近扇形的鏤孔銜接十形板面，再搭配另一輪面四個小弧形鏤孔而造成不
同階級面之交錯落差，故其整體觀之本案具有對稱與層次美感仍應視為改良之造型，
更何況該引證產品亦為原告所產製之產品，屬於同一人之創作，只是當初未申請專利
。三、據上論結，原告所申請之「晶片電阻、電容之包裝捲輪」其整體外觀乃有別於
引證產品所揭露之產品外觀而具有有適宜之創作性，被告未察及此顯有未洽，請撤銷
原處分及一再訴願決定等語。
被告答辯意旨略謂︰一、按新式樣專利制度，係獎勵及保護新式樣物品形狀、花紋、
色彩或其結合之創作，若屬純功能性設計之物品造形，因係依物品功能可直接輕易思
及者，自不具創作性。二、從引證資料一九九六年四月份Electronic Components 內
頁物品形狀與本案物品形狀，比較觀察，引證物品為三鏤空，本案為四鏤空，而四鏤
空亦已見於同一刊物第頁上，其鏤空形狀，均呈扇形，而另一輪面之四鏤空形狀，
為較他面縮小，鏤空形狀亦屬普遍而習見者，並無較特異之處。三、按新式樣物品形
狀，其主要達成及呈現效果與目的，乃予人感受其較一般所習見者，視覺訴求上顯然
且舒適，特徵較一般者有所增益，其特徵與視覺訴求觀感非屬因應使用功能為主者。
四、本案就其後視面所呈現形狀，非如習見者簡化而單純，其所謂不同階級面之交錯
落差，顯然為因應補強其另一面缺失為重，與為增益視覺訴求目的而設者迥異。此種
構成，依熟習該項技術者而言，乃屬易於思及者，難稱為新式樣物品形狀之創作。五
、綜上，被告所為本案應不予專利之審定並無違法，本案原告之訴無理由，敬請駁回
原告之訴等語。
　　理  由
按「稱新式樣者，謂對物品之形狀、花紋、色彩或其結合之創作。」惟「新式樣係熟
習該項技術者易於思及之創作者」仍不得依本法申請取得新式樣專利，專利法第一百
零六條及第一百零七條第二項分別定有明文。本件原告於八十五年五月三十日以「晶
片電阻、電容之包裝捲輪」之形狀，向被告申請新式樣專利，案經編為第00000
000號審查，再審查，不予專利，原告不服，循序提起行政訴訟，主張：引證資料
所載物品係於偏上方有兩弧邊三角形，中央為長方形，下方兩側為偏向外側之兩弧邊
三角形，使其中間與下方形成Ｔ形面，整體形狀呆板；系爭本案係由上下、左右對稱
之四個扇形鏤孔銜接十形板面，搭配另一輪面四個小弧形鏤孔，形成不同階段面之交
錯落差，整體形狀具對稱與層次美感，具創作性云云。經查：本案之形狀係於四等分
形式下為三角形之鏤空。引證資料所載同類物品之形狀或為四等分鏤空，或為三等分
鏤空。本案形狀係兩圓片體及一軸心所組成，其特徵在於一圓片體之鏤空為以軸心對
稱四等分，另一圓片體則上下橫切形成橫長方式弧邊，具四個小弧邊三角形。本案形
狀未脫引證資料所載同類物品之窠臼，難謂有特異之特徵，為熟習該項技術者所易於
思及。且本案四鏤空之形狀亦已見於引證資料第十一頁，並無明顯創新之造形變化，
難謂具創作性，其特徵與視覺訴求觀感乃屬因應使用功能為主，並非在視覺訴求上顯
然在舒適性上有所增益，難稱為新式樣物品形狀之創作。原告所訴各節，均無足取，
本件原處分揆諸首揭規定及說明，洵無違誤，一再訴願決定，遞予維持，俱無不合，
原告起訴意旨，難認為有理由，應予駁回。
據上論結，本件原告之訴為無理由，爰依行政訴訟法第二十六條後段，判決如主文。
中    華    民    國     八十七      年      九      月       三        日
                    行 政 法 院 第 三 庭
                                審 判 長 評  事      曾  隆  興
                                         評  事      趙  永  康
                                         評  事      高  啟  燦
                                         評  事      蔡  進  田
                                         評  事      鄭  淑  貞
右  正  本  證  明  與  原  本  無  異
                                         法院書記官  陳  佩  玲
中    華    民    國     八十七      年      九      月       四        日
